臺灣高等法院臺中分院刑事判決
111年度上易字第632號
上  訴  人  臺灣臺中地方檢察署檢察官
被      告  涂要丞
上列上訴人因被告妨害自由等案件，不服臺灣臺中地方法院110
年度易字第2092號，中華民國111年5月17日第一審判決（起訴案
號：臺灣臺中地方檢察署110年度偵字第9044號），提起上訴，
本院判決如下：
    主  文
原判決撤銷。
涂要丞犯恐嚇危害安全罪，處有期徒刑參月，如易科罰金，以新
臺幣壹仟元折算壹日。
　　犯罪事實
一、涂要丞於民國109年7月11日上午10時49分許，騎乘車牌號碼
    000-0000號普通重型機車，行駛在施○○所騎乘之車牌號碼00
    0-000號普通重型機車右前方，因行車糾紛對施○○心生不滿
    ，基於恐嚇危害安全及公然侮辱之犯意，於同日上午10時50
    分許，在臺中市西區太原路2段與梅川東路3段交岔路口即不
    特定人得共見共聞之公共場所，持金屬製棍棒揮動、指向施
    ○○，並以「幹你娘老機掰」、「嗆三小」、「幹你娘」等語
    辱罵施○○，並於施○○問其是否要讓伊躺在醫院再來講時，接
    續稱：「對啊，躺在醫院再來跟我講吧」等語，足以貶損施
    ○○之人格及社會評價，同時以此加害於生命、身體之舉動恐
    嚇施○○，致施○○心生畏懼，致生危害於安全。
二、案經施○○訴由臺中市政府警察局第二分局報告臺灣臺中地方
    檢察署檢察官偵查起訴。
    理  由
一、關於證據能力之說明：
  ㈠、被告以外之人於審判外之言詞或書面陳述，除法律有規定
      者外，不得作為證據；又被告以外之人於審判外之陳述，
      雖不符合同法第159條之1至第159條之4之規定，但經當事
      人於審判程序同意作為證據，法院審酌該言詞陳述或書面
      陳述作成時之情況，認為適當者，亦得為證據。當事人、
      代理人或辯護人於法院調查證據時，知有第159條第1項不
      得為證據之情形，而未於言詞辯論終結前聲明異議者，視
      為有前項之同意，刑事訴訟法第159條第1項及第159條之5
      分別定有明文。本案以下採為判決基礎之證據，其性質屬
      被告以外之人於審判外之陳述而屬傳聞證據者，檢察官、
      被告涂要丞（下稱被告）於本院準備程序及審判程序，均
      表示沒有意見等語，且未於言詞辯論終結前聲明異議，本
      院審酌上開傳聞證據作成時之情況，核無違法取證及證明
      力明顯過低之瑕疵，為證明犯罪事實所必要，亦認為以之
      作為證據為適當，得逕依上述規定作為證據。
　㈡、本判決以下引用之非供述證據，無刑事訴訟法第159條第1
      項規定傳聞法則之適用，經本院於審判時依法踐行調查證
      據程序，與本案待證事實具有自然之關聯性，且無證據證
      明係公務員違法所取得，依法自得作為證據。
二、認定犯罪事實所憑之證據及理由：
    訊據被告於本院審理時固坦承其於前述時、地因與告訴人施
    ○○發生行車糾紛，而從車上拿取1支金屬製棍棒揮動，並走
    向告訴人說出「幹你娘老機掰」、「嗆三小」、「幹你娘」
    、「對啊，躺在醫院再來跟我講吧」等辱罵性言語，惟否認
    有恐嚇之意，辯稱：拿棍棒是為了防身，我主觀上認為告訴
    人可能會對我有不利的行為（本院卷第74頁）。惟查：
　㈠、被告於109年7月11日上午10時49分許，在臺中市西區太原
      路2段與梅川東路3段交岔路口，因行車糾紛，手持金屬製
      棍棒，並以「幹你娘老機掰」、「嗆三小」、「幹你娘」
      ，並於告訴人問其是否要讓伊躺在醫院再來講時，接續恫
      稱：「對啊，躺在醫院再來跟我講吧」等語，業據被告於
      警詢、偵查、原審及本院審理時坦認不諱（見110偵9044
      卷第29-33頁、第135-136頁，原院卷第97頁、本院卷第72
      頁），與證人即告訴人施○○於警詢及偵查中所為證述相符
      （見110偵9044卷第19-23頁、第69-70頁），亦有行車紀
      錄器影像譯文、截圖照片及光碟與車輛詳細資料報表在卷
      可稽（見110偵9044卷第25-27頁、第35-39頁，光碟置於1
      10偵9044卷附光碟片存放袋），復經原審及本院勘驗上開
      行車紀錄器影像屬實，有勘驗筆錄及截圖照片存卷可考（
      見原審卷第110-114頁、第121-122頁、本院卷第69頁），
      被告前揭不利於己之供述，核與事實相符，應堪認定。又
      依行車紀錄器影像截圖照片（見110偵9044卷第35-37頁，
      原審院卷第121-122頁）觀之，被告向告訴人出言「幹你
      娘老機掰」、「嗆三小」、「幹你娘」等語之地點在公眾
      通行、來往之道路交岔路口，該場所為不特定人得以共見
      共聞之處所。被告前述言詞依一般社會通念及一般人之認
      知，寓含不屑、輕蔑、攻擊或使人難堪之意，自屬貶抑性
      之言詞，此對於遭謾罵之對象而言，客觀上足以使其在精
      神上、心理上感受到難堪，而貶損其人格、地位及社會評
      價，並減損其聲譽無訛，又依被告行為時為年約25歲之成
      年人，自述係高職畢業、在工地工作等個人情狀（原審卷
      第117頁），即有相當之社會經歷與智識程度，對其言論
      之涵意應有充分理解，足認其主觀上確有公然侮辱之故意
      。
　㈡、刑法第305條規定所稱之「恐嚇」，係指行為人將加害生命
      、身體等之事，以言語或身體舉動通知被害人，使被害人
      心生畏怖，而產生生命、身體、自由或財產陷於危險之感
      覺，不必行為人果有加害之意思，更不須有實施加害之行
      為；行為人通知惡害之言語或舉動是否足使他人生畏怖之
      心，應依社會一般觀念衡量之，如其言語、舉動，依社會
      一般觀念，足以使人生畏怖心時，即屬之。依原審及本院
      勘驗現場錄影畫面之情形，被告於案發地點之交通號誌為
      紅燈時，將機車停放在右側路邊，開啟機車坐墊，從置物
      箱內拿出2截銀色棍棒組合成1支後，持該棍棒走向告訴人
      ，行進間前後擺動手持之棍棒，數次大聲對告訴人稱：「
      嗆什麼」等語，被告走至告訴人右前方之車道上，2人相
      隔約1輛自小客車寬度之距離，被告復大聲對告訴人稱：
      「阿我撞到你了嗎」等語，同時舉起棍棒指向告訴人後放
      下，棍棒前後擺動。嗣被告返回其機車停放處，跨上機車
      後轉頭往告訴人方向稱：「我要把你毆死，幹你娘機掰（
      臺語）」等語，有勘驗筆錄及截圖照片附卷可憑（見原審
      卷第110-113頁、第121-122頁、本院卷第69頁），參以被
      告所持棍棒長度約從其腰部至膝蓋處（見原審卷第121頁
      之錄影畫面擷圖），其持金屬製棍棒一邊擺動、一邊走向
      告訴人，並於2人距離縮短至僅隔1輛自小客車寬度時，舉
      起金屬製棍棒指向告訴人，同時大聲向告訴人稱「嗆什麼
      」、「阿我撞到你了嗎」，並於施○○問其是否要讓伊躺在
      醫院再來講時，接續以相同口吻稱：「對啊，躺在醫院再
      來跟我講吧」等語，再加上一連串侮辱性的三字經等言論
      ，充分展現惱恨、敵對之意思，則被告之上述言詞、舉措
      客觀上應已足以使面對被告之人產生其生命、身體安全遭
      威脅之畏佈心理；依告訴人即證人施○○於警詢及偵查中之
      證述（見110偵9044卷第19-23頁、第69-70頁），其確有
      因此產生心理壓力、恐懼之感覺，被告所為構成恐嚇行為
      ，要屬無疑。
　㈢、被告雖以當時只是要自我防衛、無恐嚇犯意等情置辯，惟
      衡以告訴人於案發時，除一度手指被告並稱：「阿我要躺
      在醫院的時候再來跟你講嗎」等語外，並無伸手、手持工
      具或往被告方向前進等具有侵略性、攻擊性舉動，有原審
      勘驗筆錄存卷可憑（見原審卷第110-114頁），兼以被告
      騎乘機車在告訴人之前方，雙方位置於被告停車、下車前
      有相當距離，有行車紀錄器影像截圖照片在卷可參（見11
      0偵9044卷第25頁、第35-37頁），客觀上告訴人並無任何
      實施攻擊之可能，被告卻主動在前方路口停下車，旋即從
      機車置物箱內拿出金屬製棍棒，持之往告訴人方向靠近，
      辱罵告訴人並以該棍棒指向告訴人，被告所為顯非自衛或
      保護自身利益之手段，亦非出於自我防衛之意思至明，故
      被告所辯，要無足採。
　㈣、綜前各節，本案事證業已明確，被告所為公然侮辱、恐嚇
      危害安全犯行均堪認定，應依法論科。　　
三、論罪科刑及撤銷原判決之理由：
  ㈠、核被告所為，係犯刑法第305條之恐嚇危害安全、同法第30
      9條第1項公然侮辱罪。被告以一行為觸犯前開2罪，為想
      像競合犯，依刑法第55條規定，應從一重之恐嚇危害安全
      罪處斷。原審法院認被告罪證明確，而予以論罪科刑，固
      非無見。惟查：被告持棍棒前後擺動走向告訴人，口出惡
      言侮辱告訴人，並於告訴人問其是否要讓伊躺在醫院再來
      講時，接續以相同口吻稱：「對啊，躺在醫院再來跟我講
      吧」等語，充分展現惱恨、敵對之意思，此言應亦具有恐
      嚇之意思，原審未參酌上情，遽認上述言詞無法排除是被
      告聽聞告訴人所言後所為情緒發言、無法證明有惡害通知
      或使告訴人心生畏懼之情狀，而就上述言論排除在恐嚇行
      為之外，並就此部分不另為無罪之諭知，即有未當。檢察
      官以被告對告訴人所言：「對啊，躺在醫院再來跟我講吧
      」等語認屬恐嚇言論範圍，而執以指摘原判決不當，即有
      理由，自應由本院將原審判決撤銷改判。
　㈡、爰以行為人之責任為基礎，審酌被告與告訴人素未相識，
      未思以理性、和平之方式處理雙方偶然發生之行車爭執，
      竟在公開場合持具有相當長度之金屬棍棒揮動、指向告訴
      人，且口出穢語，使告訴人心生畏懼而對其身心安寧造成
      危害之餘，人格名譽亦受損，復於未正視己過，於原審審
      理時以「在影片中沒聽到就不承認」，在本院審理時推稱
      其攜棍棒之目的只是自我防衛云云以圖卸責，未認知其行
      為之違法性與危害性，亦未與告訴人和解或得其原諒，兼
      衡被告自陳高職畢業、在工地工作、經濟狀況勉持、須扶
      養父親、健康狀況良好（見原審卷第117頁）等一切情狀
      ，量處如主文所示之刑，併諭知易科罰金之折算標準，以
      示儆懲。
據上論結，應依刑事訴訟法第369條第1項前段、第364條、第299
條第1項前段，判決如主文。
本案經檢察官屠元駿提起公訴，檢察官林明誼提起上訴，檢察郭
靜文到庭執行職務。
中　　華　　民　　國　　111 　年　　10 　　月　　13　日
            刑事第二庭   審判長法　官　何  志  通
                               法　官  石  馨  文
                               法　官  黃  玉  齡 
以上正本證明與原本無異。
不得上訴。 
                               書記官  李  妍  嬅 

中　　華　　民　　國　　111 　年　　10　　月　　13　　日
附錄本案論罪科刑法條全文：
中華民國刑法第305條
　以加害生命、身體、自由、名譽、財產之事恐嚇他人，致生危
  害於安全者，處2年以下有期徒刑、拘役或9千元以下罰金。

中華民國刑法第309條
　公然侮辱人者，處拘役或9千元以下罰金。
　以強暴犯前項之罪者，處1年以下有期徒刑、拘役或1萬5千元
  以下罰金。